高雄高等行政法院簡易判決
　　　　　　　　　　　　　　　　　　　　94年度簡字第78號
原　　　告　甲○○
被　　　告　財政部台灣省南區國稅局
代　表　人　乙○○　局長
上列當事人間因綜合所得稅事件，原告不服財政部中華民國九十
四年二月五日台財訴字第○九三○○五六四三六○號訴願決定，
提起行政訴訟。本院判決如下：
    主  文
原告之訴駁回。
訴訟費用由原告負擔。
    事實及理由
一、緣原告九十年度有營利、執行業務及利息等所得合計新臺幣
    （下同）二、一二四、六二二元，已超過當年度規定之免稅
    額及標準扣除額合計數，未於規定期間內辦理綜合所得稅結
    算申報，違反行為時所得稅法第七十一條第一項規定，經被
    告查獲，核定漏稅額一三一、九七六元，除補徵稅額，並依
    同法第一百十條第二項規定按所漏稅額處○．四倍罰鍰五二
    、七○○元（計至百元止），原告不服，申經復查未獲變更
    ，提起訴願亦遭駁回，遂提起本件行政訴訟。
二、原告起訴略以：(一)原告前為繳納九十年度綜合所得稅而到被
    告機關辦理申報手續，除將申報書書寫完畢外，並帶現金
    至被告機關之樓上，先讓被告之辦事員過目後，再至樓下繳
    款，結果卻忘記將結算申報書送交被告申報，而政府機關倡
    導便民，原告未接獲任何一通電話或書信通知補送，卻接到
    罰鍰通知，而原告若有過失，是否被告亦難辭其咎云云，並
    請求撤銷訴願決定及原處分。而被告則以：(一)查原告及其配
    偶暨扶養親屬九十年度有營利、執行業務及利息等所得合計
    二、一二四、六二二元，已超過當年度規定之免稅額及標準
    扣除額合計數，未於規定期限內辦理綜合所得稅結算申報，
    違反行為時所得稅法第七十一條第一項前段規定，有綜合所
    得稅核定通知書、各類所得扣繳暨免扣繳憑單及非扣繳所得
    資料可稽，違章事證足堪認定，其應申報而未申報，縱非故
    意，要難謂無過失，原告依規定按所漏稅額（已減除自繳稅
    額）酌情減輕處○．四倍罰鍰五二、七○○元，並無違誤。
    (二)至原告稱未接獲被告任何一通電話或書信通知其補送乙節
    ，查原告雖有自繳稅額，然並未將結算申報書送至被告處收
    件，是其並未完成申報行為，又綜合所得稅結算申報係屬自
    動報繳，納稅義務人辦理結算申報非以稽徵機關輔導為要件
    ，本件尚難以未接獲通知補報為由而得免予處罰，所訴洵不
    足採，並請求駁回原告之訴等語，資為抗辯。
三、按「納稅義務人應於每年五月一日起至五月三十一日底止，
    填具結算申報書，向該管稽徵機關，申報其上一年度內構成
    綜合所得總額．．．之項目及數額，以及有關減免、扣除之
    事實，並應依其全年應納稅額減除．．．扣繳稅額及可扣抵
    稅額，計算其應納之結算稅額，於申報前自行繳納。」、「
    納稅義務人未依本法規定自行辦理結算申報，而經稽徵機關
    調查，發現有依本法規定課稅之所得額者，除依法核定補徵
    應納稅額外，應照補徵稅額，處三倍以下之罰鍰。」為行為
    時所得稅法第七十一條第一項前段及第一百十條第二項所明
    定。次按「人民違反法律上之義務而應受行政罰之行為，法
    律無特別規定時，雖不以出於故意為必要，仍須以過失為其
    責任條件。但應受行政罰之行為，僅須違反禁止規定或作為
    義務，而不以發生損害或危險為其要件者，推定為有過失，
    於行為人不能舉證證明自己無過失時，即應受處罰。」亦經
    司法院釋字第二七五號解釋在案。
四、經查，原告九十年度有營利、執行業務及利息等所得合計二
    、一二四、六二二元，已超過當年度規定之免稅額及標準扣
    除額合計數，而原告雖於九十一年五月十五日自行繳納稅款
    三九、五四七元，惟卻未於九十一年五月三十一日前之規定
    期間辦理綜合所得稅結算申報（即繳交所得稅結算申報書）
    ，被告乃核定其漏稅額一三一、九七六元，除向原告補徵稅
    額外，並按所漏稅額處○．四倍罰鍰五二、七○○元（計至
    百元止）等情，此有被告九十年度綜合所得稅未申報核定通
    知書、各類所得扣繳暨免扣繳憑單及非扣繳所得資料及原告
    九十年度綜合所得稅結算稅額繳款書等影本附於原處分卷可
    稽，且為原告所不爭執，自堪信為真實。
五、原告雖主張伊因忘記將綜合所得稅結算申報書送交予被告機
    關，然政府機關既倡導便民，何以原告未接獲任何一通電話
    或書信通知補送，卻接到罰鍰通知，縱原告有過失，被告亦
    難辭其咎云云。惟查，原告雖於九十一年五月十五日當日自
    行繳稅款三九、五四七元，綜合所得稅結算申報係採自動報
    繳方式，納稅義務人除須於規定期間內繳納稅款外，並應填
    具結算申報書，向該管稽徵機關申報，始可謂已依所得稅法
    規定完成結算申報手續。抑且，納稅義務人辦理結算申報非
    以稽徵機關輔導為要件，故原告訴稱其未接獲被告任何一通
    電話或書信通知補送，卻接到罰鍰通知，應係對納稅義務人
    負有申報協力義務之履行有所誤解，所訴並不可採。是原告
    未於九十一年五月三十一日前之規定期間內完成所得稅結算
    申報，即屬違反行為時所得稅法第七十一條第一項前段之作
    為義務，原告縱非故意，亦難辭過失之責，從而依司法院釋
    字第二七五號解釋意旨，即應受處罰。準此，被告依所得稅
    法第一百十條第二項規定，按原告所漏稅額處○．四倍罰鍰
    五二、七○○元（計至百元止），即非無據，應予維持。
六、綜上所述，原告主張既不足取，被告核定原告漏稅額一三一
    、九七六元，除補徵稅額外，並按所漏稅額處○．四倍罰鍰
    五二、七○○元（計至百元止），認事用法，洵無違誤。訴
    願決定予以維持，亦無不合。原告起訴意旨求為撤銷，為無
    理由，應予駁回。並不經言詞辯論為之。
七、據上論結，本件原告之訴為無理由，爰依行政訴訟法第二百
    三十六條、第二百三十三條第一項、第一百九十五條第一項
    後段、第九十八條第三項前段，判決如主文。
中    華    民    國    94    年     5    月   31     日
                  第三庭     法   官   邱政強
以上正本係照原本作成。
如不服本判決，應於送達後20日內，向本院提出上訴狀並表明上
訴理由，如於本判決宣示後送達前提起上訴者，應於判決送達後
20日內補提上訴理由書（須按他造當事人人數附繕本）。
提起上訴應預繳送達用雙掛號郵票7份（每份34元）。
中　　華　　民　　國　　94　　年　 　5　　月　 31  　 日
　　　　　　　　　　　　　　　書記官   藍慶道
附註:
行政訴訟法第235條（第1項、第2項）:
對於適用簡易程序之裁判提起上訴或抗告，須經最高行政法院之
許可。
前項許可，以訴訟事件所涉及之法律見解具有原則性者為限。
